臺灣臺中地方法院民事判決　九十年度訴字第一一七一號
　　原　　　告　寶緯工業股份有限公司
　　法定代理人　乙○○
　　被　　　告　靖晟營造股份有限公司
　　法定代理人　甲○○
　　被　　　告　友發建設股份有限公司
　　法定代理人　丙○○
　　被　　　告　祐安建設股份有限公司
　　法定代理人　丙○○
右當事人間請求給付工程款事件，本院判決如左：
    主      文
被告靖晟營造股份有限公司應給付原告新臺幣貳佰捌拾萬柒仟壹佰柒拾元及自民國九
十年五月八日起至清償日止按年息百分之五計算之利息。
原告其餘之訴駁回。
訴訟費用由被告靖晟營造股份有限公司負擔二分之一，餘由原告負擔。
    事      實
甲、原告方面：
  一、聲明：
    （一）被告靖晟營造股份有限公司（下稱靖晟公司）應給付原告新臺幣（下同）
          伍佰玖拾玖萬陸仟肆佰陸拾伍元及自起訴狀繕本送達之翌日起至清償日止
          按年息百分之五計算之利息。
    （二）被告友發建設股份有限公司（下稱友發公司）、祐安建設股份有限公司（
          下稱祐安公司）應給付被告靖晟公司伍佰玖拾玖萬陸仟肆佰陸拾伍元，由
          原告代位受領。
    （三）前二項靖求於被告之一為給付時，他被告於其清償範圍內同免責任。
    （四）訴訟費用由被告等負擔。
  二、陳述：
    （一）被告友發公司、祐安公司前將位於台中市○○路與朝富路口計十八層樓之
          「中港科技大樓新建工程」委由被告靖晟公司承攬。被告靖晟公司則將其
          中大樓帷幕牆及外牆工程部分，再以總價一億零三百九十五萬元委由原告
          承攬施作；另該大樓陽台修改部分之工程，被告靖晟公司則以總價四十五
          萬元委由原告承作。
    （二）原告已完成系爭工程契約第五條第（一）項第１款所列：簽約完成、帷幕
          牆資料、風雨試驗圖送審並經建築師核可等事項，依約可請求被告靖晟公
          司給付系爭工程總價百分之五即五百十九萬七千五百元之工程款，惟被告
          靖晟公司竟無故未給付上開工程款，則原告依系爭工程契約第二十九條第
          三項第２款之約定即得終止系爭工程合約，並請求被告靖晟公司給付已完
          成工作及訂購器材價款等工程款。爰以起訴狀之送達作為對被告靖晟公司
          終止系爭工程合約之意思表示，並請求被告靖晟公司給付如下所述之工程
          款項：
      １、已完成工作部分：
       （１）系爭工程之帷慕牆資料、風雨試驗圖已送審，並經建築師核可完成，
             被告靖晟公司依工程合約第五條第（一）項第１款之約定，應給付工
             程總價百分之五即五百十九萬七千五百元之工程款予原告。
       （２）系爭工程之鐵件按裝完成四分之一，依工程合約第五條第（一）項第
             ４款之約定，一次鐵件按裝完成，被告靖晟公司應給付原告工程總價
             百分之二即二百零七萬九千元，原告已完成本項工程數量四分之一，
             則本項工程原告所得請求之工程款為五十一萬九千七百五十元。
      ２、已訂購器材價款：原告為系爭工程向第三人中台保力龍有限公司購買保力
                          龍材料費用計二萬九千二百十五元。
      ３、被告靖晟公司將系爭十八層大樓陽台修改工程以總價四十五萬元委由原告
          承作部分：原告已完成施作十層即十八分之十，則原告即得按此比例請求
          被告靖晟公司給付工程款二十五萬元。
      ４、綜上，被告靖晟公司應給付原告之工程款合計為五百九十九萬六千四百六
          十五元。
    （三）代位請求部分：
          被告靖晟公司向被告友發公司、祐安公司承攬之系爭中港科技大樓新建工
          程已部分完工，惟被告友發公司、祐安公司積欠鉅額工程款未給付被告靖
          晟公司。茲因被告靖晟公司已無資力清償對原告所負之工程款債務，又怠
          於請求友發公司、祐安公司給付工程款，則前述原告對被告靖晟公司所得
          請求之工程款債權，即得依民法第二百四十二條之規定，代位靖晟公司請
          求被告友發公司、祐安公司如數給付，並由原告代位受領，以保全系爭工
          程款債權。
    （四）對被告抗辯之陳述：
      １、由系爭工程合約第五條所載付款辦法內容可知，其付款方式係按工程施工
          順序分項明定其完成後之計價比例，可見該付款辦法係經考量各階段之工
          程造價後，所定之計價方式，則有關工程款即應按此標準計價，始為公允
          ，且與工程合約已否終止無關。蓋依系爭工程合約第二十九條第（三）項
          終止工程合約後，原告對於已完成工作所得請求給付工程款之標準，理應
          與終止前之計價標準相同，始符公平之原則。又系爭工程係因被告靖晟公
          司違約，經原告終止契約，而終止契約之性質乃向後發生效力，則原告於
          契約終止前依約所得請求之權利，理應不受影響，是有關本件工程已完成
          部分之工程款，仍應按系爭工程契約所定之計價方法計算，始為合理。
      ２、退而言之，由被告友發公司所舉支付被告靖晟營公司系爭工程款之相關資
          料可知，其付款方式係按工程實際完成比例計價，其中關於系爭帷幕牆工
          程款部分，已按完成比例即百分之二．四六計付工程款一千五百零三萬一
          千六百七十五元予被告靖晟公司，因該項工程實際均由原告所施作完成，
          則原告按此比例請求計付工程款，亦屬合理。
      ３、原告承攬系爭帷幕牆工程後，其中有關圖面工程部分乃再以總價四百四十
          五萬元委由第三人罡堡工程有限公司（下稱罡堡公司）承作。查罡堡公司
          已完成該工程合約第五項第１、２、３款所定項目，依約可請求原告給付
          工程款已達二百二十三萬元，惟依本件帷幕牆造價鑑定報告所示，有關帷
          幕牆設計圖之總製作費竟僅列十二萬元，顯然與實際工程費用差異過大，
          足認該鑑定結果並非客觀。
      ４、被告間關於終止工程合約，並稱其會算結果，被告友發公司及祐安公司未
          積欠被告靖晟公司工程款，均係通謀虛偽意表示。
  三、證據：提出中港科技大樓帷幕牆及外牆工程合約、風雨試驗簽認圖各一份、統
            一發票三紙、有關陽台修改之合約、會議紀錄、帷幕牆工程圖面合約書
            各一份為證。並聲請囑託臺灣省建築師公會臺中市辦事處鑑定已完成工
            作部分之工程造價及訊問證人劉振卿、黎奉華。
乙、被告方面：
  一、被告靖晟公司部分：未於最後言詞辯論期日到場，據其先前到場及所提書狀書
      之聲明或陳述如后。
    （一）聲明：求為判決駁回原告之訴。
    （二）陳述：
      １、依系爭工程合約第十條之約定，兩造就契約之解釋有所爭議而未能協調，
          應提付仲裁。
      ２、被告靖晟公司確有承攬友發公司之「中港科技大樓新建工程」，並將其中
          大樓帷幕牆及外牆工程部分，以總價一億零三百九十五萬元轉由原告承攬
          施作。另該大樓陽台修改部分之工程，被告靖晟公司亦以總價四十五萬元
          委由原告承作，惟上開二工程係屬不同之契約，原告應於工作完成後，始
          可請求報酬，然原告並無完成工作，自無報酬請求權。又被告靖晟公司並
          無不依約支付工程款之情形，原告主張終止該承攬契約，並無理由。
      ３、縱認原告已完成帷幕牆資料、風雨試驗圖送審並經建築師核可，惟其所施
          作之工程未經完成驗收，尚有諸多瑕疵，被告靖晟公司自無付款之義務。
          況一般承攬契約如約定分期支付工程款者，其最先數期之工程款多含有未
          完成部分之工程款在內，兩造間之付款辦法，本質上屬預付性質，非階段
          性報酬（最高法院八十三年度台上字第九二七號判決參照），是原告應證
          明已完工之範圍及比例，不得遽依系爭工程合約所定之付款辦法請求總價
          百分之五之工程款。
      ４、原告主張已訂購器材價款二萬九千二百十五元，雖提出統一發票三張為證
          ，惟尚不足以證明係原告為系爭工程所訂購。又原告起訴係請求工程款，
          該訂購材料之費用並非工程款，兩造合約亦無以訂購材料作為原告可向被
          告靖晟公司請求給付之依據，此部分原告之主張顯屬無據。
      ５、大樓帷幕牆及外牆工程與陽台修改工程係屬不同之契約，原告不得以被告
          靖晟公司違反大樓帷幕牆及外牆工程之事由，主張解除陽台修改工程之契
          約。原告既未完成並交付陽台修改之工作，自無依比例請求工程款之理，
          況原告就陽台修改工程已完成十分之八之事實，應負舉證之責。
    （三）證據；提出載有最高法院八十三年度台上字第九二七號判決之文件一份為
                證。
  二、被告友發公司、祐安公司部分：
    （一）聲明：求為判決駁回原告之訴。
    （二）陳述：
      １、被告靖晟公司於八十八年七月一日向被告友發公司、祐安公司承包系爭大
          樓新建工程，被告友發公司及祐安公司均按實際工程進度付款，並未積欠
          工程款。雙方最後一次付款為八十九年八月十四日，計友發公司及祐安公
          司各支付二筆即(一)三百一十九萬五千一百四十元，(二)一百萬元，合計八百
          三十九萬零二百八十元。
      ２、嗣被告靖晟公司因經營不善，已於八十九年八月三十日停止工程進行，無
          力繼續本工程合約，雙方於八十九年九月十五日訂立協議書，依工程合約
          書第二十七條終止本件工程合約。並經雙方會算結果，被告友發公司及祐
          安公司未積欠工程款，故於協議書第三條載明：「甲方（指被告友發公司
          及祐安公司）已按實支付工程款，並無積欠工程款」、第四條：「乙方（
          指被告靖晟公司，下同）積欠自行發包之承包人工程款，由乙方自行負責
          」等語。足見被告友發公司及祐安公司並未積欠工程款，原告代位被告靖
          晟公司向被告友發公司、祐安公司請求工程款，即屬無據。
      ３、被告友發公司及祐安公司平均負擔工程款，合計共支付被告靖晟公司工程
          款一億八千七百九十八萬七千八百六十五元。且依工程進度，被告友發公
          司、祐安公司支付被告靖晟公司有關帷幕牆工程款一千五百零三萬一千六
          百七十五元（含稅），工程進度為百分之二點四六。
    （三）證據：提出付款簽收薄影本二份、終止工程合約協議書影本一份、友發公
                司及祐安公司支付工程明細表影本四冊為證。
    理      由
甲、程序方面：
  一、被告靖晟公司未於言詞辯論期日到場，核無民事訴訟法第三百八十六條各款所
      列情形，爰依原告之聲請，由其一造辯論而為判決。
  二、按仲裁協議，如一方不遵守，另行提起訴訟時，法院應依他方聲請裁定停止訴
      訟程序，並命原告於一定期間內提付仲裁。但被告已為本案之言詞辯論者，不
      在此限。仲裁法第四條第一項定有明文。本件原告與被告靖晟公司所訂立「中
      港科技大樓帷幕牆及外牆工程合約」第十條固僅就「契約解釋」約定由雙方依
      中華民國商務仲裁協會規則提請仲裁，惟依仲裁法第一條第四項之規定，應可
      視為仲裁協議成立。然被告靖晟公司於九十年六月二十日為本案言詞辯論後，
      始於同年七月二十五日具狀抗辯本件爭議應先行提付仲裁，揆諸首揭法條規定
      ，被告靖晟公司已喪失仲裁先行之責問權，本院自得就本件訴訟逕為審理。
  三、按訴狀送達後，原告不得將原訴變更或追加他訴。但有下列各款情形之一者，
      不在此限：‧‧‧二、請求之基礎事實同一者。‧‧‧七、不甚礙被告之防禦
      及訴訟之終結者。民事訴訟法第二百五十五條第一項第二款、第七款定有明文
      。本件原告起訴僅列靖晟公司、友發公司為被告，於訴狀送達後，增列祐安公
      司為被告，自屬訴之追加，惟本院審酌此追加之訴，與原起訴部分之基礎事實
      同一，且證據資料共通，不甚礙被告之防禦及訴訟之終結，揆諸首揭法律規定
      ，應認原告追加之訴為合法。
乙、得心證之理由：
  一、原告起訴主張被告靖晟公司向被告友發公司、祐安公司承攬「中港科技大樓新
      建工程」，被告靖晟公司再將其中大樓帷幕牆及外牆工程、陽台修改工程，分
      別以總價一億零三百九十五萬、四十五萬元委由原告承作。原告已完成帷幕牆
      資料、風雨試驗圖送審並經建築師核可等事項，依約可請求被告靖晟公司給付
      系爭工程總價百分之五即五百十九萬七千五百元之工程款，惟被告靖晟公司竟
      無故未給付上開工程款，原告乃以起訴狀之送達作為對被告靖晟公司終止系爭
      工程合約之意思表示，並依約請求被告靖晟公司給付：(一)依帷慕牆及外牆工程
      總價百分之五計算之工程款五百十九萬七千五百元。(二)依約於一次鐵件按裝完
      成時，原告可請求工程總價百分之二即二百零七萬九千元，原告已完成此項工
      程數量四分之一，可請求之工程款為五十一萬九千七百五十元。(三)已訂購器材
      價款二萬九千二百十五元。(四)陽台修改工程已完成施作十層即十八分之十，原
      告可按此比例請求工程款二十五萬元。(五)以上合計為五百九十九萬六千四百六
      十五元。又被告友發公司、祐安公司積欠鉅額工程款未給付被告靖晟公司，因
      被告靖晟公司已無資力清償對原告所負之工程款債務，又怠於請求被告友發公
      司、祐安公司給付工程款，爰依民法第二百四十二條之規定，代位靖晟公司請
      求被告友發公司、祐安公司給付，並由原告代位受領等語。
  二、被告靖晟公司則以：原告並無完成工作，無報酬請求權，且被告靖晟公司並無
      不依約支付工程款之情形，原告主張終止該承攬契約，並無理由。縱認原告已
      完成帷幕牆資料、風雨試驗圖送審並經建築師核可，惟其所施作之工程未經完
      成驗收，尚有諸多瑕疵，被告靖晟公司自無付款之義務；況兩造間之付款辦法
      ，有預付性質，原告應證明已完工之範圍及比例，不得遽合約所定之付款辦法
      請求總價百分之五之工程款。又原告雖提出統一發票三張，惟尚不足以證明係
      原告為系爭工程所訂購之材料，且兩造合約亦無以訂購材料作為原告可向被告
      靖晟公司請求給付之依據。另大樓帷幕牆及外牆工程與陽台修改工程係屬不同
      之契約，原告不得以被告靖晟公司違反大樓帷幕牆及外牆工程之事由，主張解
      除陽台修改工程之契約；況原告既未完成並交付陽台修改之工作，自無依比例
      請求工程款之理等語，資為抗辯。被告友發公司、祐安公司則以均按實際工程
      進度給付工程款，並未積欠被告靖晟公司任何款項，原告代位被告靖晟公司向
      被告友發公司、祐安公司請求工程款，為無理由等語置辯。
  三、原告主張主張被告靖晟公司向被告友發公司、祐安公司承攬「中港科技大樓新
      建工程」，被告靖晟公司再將其中大樓帷幕牆及外牆工程、陽台修改工程，分
      別以總價一億零三百九十五萬、四十五萬元委由原告承作之事實，業據提出中
      港科技大樓帷幕牆及外牆工程合約、有關陽台修改之合約及會議紀錄各一份為
      證，復為被告所不爭執，自堪信為真實。
  四、原告另主張關於帷幕牆及外牆工程，其已完成系爭工程合約第五條第（一）項
      第１款所列：簽約完成、帷幕牆資料、風雨試驗圖送審並經建築師核可，惟被
      告靖晟公司未依約給付系爭工程總價百分之五即五百十九萬七千五百元之工程
      款，依系爭工程契約第二十九條第三項第２款之約定，原告得終止系爭工程合
      約，並請求被告靖晟公司給付已完成工作及訂購器材價款等工程款之事實，業
      據提出中港科技大樓帷幕牆及外牆工程合約、風雨試驗簽認圖各一份為證。被
      告靖晟公司雖抗辯原告未已完成上開工作，且工程存有瑕疵，被告靖晟公司未
      有不依約支付工程款之情形。然查：系爭帷幕牆及外牆工程合約第五條第（一
      ）項第１款明定：「簽約完成、帷幕牆資料、風雨試驗圖送審、建築師核可，
      付總價款五％」。又原告所提出風雨試驗簽認圖確經建築師審查核准，蓋有張
      秀龍、詹得安建築師事務所圖說確認章。另依被告友發公司、祐安公司與被告
      靖晟公司於八十九年九月十五日簽立之終止工程合約協議書明定：「乙方（指
      被告靖晟公司，下同）因經營不善，已於八十九年八月三十日停止工程進行，
      且無力繼續本工程合約，雙方同意依工程合約書第二十七條終止本件工程合約
      。」「乙方積欠自行發包之承包人工程款，由乙方自行負責」等語。另被告靖
      晟公司就原告完成之工作有何瑕疵，並未具體指明，亦未舉證以對。足見被告
      靖晟公司抗辯原告未完成上開工作，且工程存有瑕疵，被告靖晟公司未有不依
      約支付工程款之情形云云，均非可採。原告既已完成帷幕牆資料、風雨試驗圖
      送審，並經建築師核可之工作，被告未依約給付工程總價百分之五之工程款，
      原告依系爭帷幕牆及外牆工程合約第二十九條第三項第２款之約定，以起訴狀
      之送達，向原告終止此部分工程合約，並請求被告靖晟公司給付已完成工作及
      訂購器材價款等工程款，即有理由。
  五、按因不可歸責於債務人之事由，致給付不能者，債務人免給付義務。又當事人
      之一方因可歸責於他方之事由，致不能給付者，得請求對待給付；但其因免給
      付義務所得之利益或應得之利益，均應由其所得請求之對待給付中扣除之。民
      法第二百二十五條第一項及第二百六十七條定有明文。被告靖晟公司既因經營
      不善，已於八十九年八月三十日停止工程進行，且無力繼續本工程合約，與其
      定作人即被告友發公司、祐安公司合意終止「中港科技大樓新建工程」之承攬
      契約，有該終止工程合約協議書可證，則原告自無法繼續完成有關陽台修改工
      程之工作，此顯係可歸責於被告靖晟公司，揆諸前開法律規定，原告除免給付
      義務外，自可向被告靖晟公司請求此部分之對待給付。
  六、茲應審查者乃原告各項得請求之數額究為若干？
    （一）帷幕牆及外牆工程部分：
      １、依系爭帷幕牆及外牆工程合約第二十九條規定：契約因被告靖晟公司無故
          未能支付工程款而經原告終止時，被告靖晟公司以計付原告已完成工作及
          已訂購器材價款為準。況一般承攬契約約定分期支付工程款者，其最先數
          期之工程款多含有未完成部分之工程款在內，尤其本件帷幕牆及外牆工程
          合約第五條所定付款辦法，並非階段性的實際估驗付款，則兩造因上開原
          因終止承攬契約後，自應以原告實際已完成工作之造價，為其可得請求之
          報酬。是原告主張系爭工程帷慕牆資料、風雨試驗圖已送審，並經建築師
          核可完成，依工程合約第五條第（一）項第１款之約定，可請求之報酬為
          工程總價百分之五即五百十九萬七千五百元；另鐵件按裝完成四分之一，
          依工程合約第五條第（一）項第４款之約定，可請求之報酬為工程總價百
          分之二即二百零七萬九千元之四分之一亦即五十一萬九千七百五十元，其
          計算之基準，均非可採。
      ２、本院依原告之聲請，囑託臺灣省建築師公會臺中市辦事處鑑定原告已完成
          工作部分之工程造價，其結果計九十八萬八千三百六十元，固有該處九十
          年十二月六日台建師中市鑑字第四七四號鑑定報告書可證。惟原告將系爭
          帷幕牆及外牆工程有關圖面工程部分，另以總價四百四十五萬元委由訴外
          人罡堡工程有限公司（下稱罡堡公司）承作，該公司已完成有關合約第五
          項第１、２、３款所定之項目，依約可請求原告給付工程款已達二百二十
          三萬元之事實，業據提出帷幕牆工程圖面合約書一份為證，並經證人即罡
          堡公司專案經理黎奉華到庭結證：「設計圖是正堡工程有限公司承攬，我
          是專案經理，總價係四百多萬元，完成前三項，寶緯公司支付二百多萬元
          的工程款，在風雨試驗前，業主出狀況所以停工」「鑑定的數額（十二萬
          元）與行情明顯偏低」等語明確。顯見該鑑定報告之結果，尚非客觀可信
          ，自難採為認定原告已完成之工程比例及造價之依據。
      ３、被告友發公司、祐安公司就帷幕牆及外牆工程部分實際估驗，工程完成比
          例為百分之二‧四六，並據此給付被告靖晟公司依該比例計算之工程報酬
          ，業據被告友發公司、祐安公司陳明在卷，並有工程估驗請款單在卷可證
          。準此應可認定原告完成此部分工作之比例為百分之二‧四六，按工程總
          價一億零三百九十五萬元計算，原告得請求之工程款應為二百五十五萬七
          千一百七十元（000000000×2.46/100＝0000000，小數點以下四捨五入）
          。
    （二）已訂購器材價款部分；原告主張為系爭工程向第三人中台保力龍有限公司
          購買保力龍材料費用計二萬九千二百十五元，固據提出統一發票三紙為證
          ，惟原告未能舉證證明確係為系爭工程所訂購，自難認其此部分之請求為
          有理由。
    （三）陽台修改工程部分：
      １、原告主張系爭十八層大樓陽台修改工程已完成施作十層即十八分之十之事
          實，有臺灣省建築師公會臺中市辦事處前開鑑定報告書所附之施工日報表
          載有第十一層樓之陽台修改於八十九年八月十六日施作等語，是原告此部
          分之主張堪信為真實，被告靖晟公司空言否認，不足為採。
      ２、系爭陽台修改工程因可歸責於被告靖晟公司之事由，致原告不能給付，原
          告仍得請求對待給付，惟原告因免給付義務所得之利益或應得之利益，均
          應由其所得請求之對待給付中扣除之，業如前述。查一般工程報酬，除工
          、料、管理及其他成本外，必含有利潤，原告因免繼續完成並交付工作所
          得之利益或應得之利益，充其量為減省有關工、料、管理及其他成本之支
          出，是原告僅按施作完成之比例，請求被告靖晟公司給付此部分之工程款
          二十五萬元，自未逾民法第二百六十七條所定其可得請求之範圍，應予准
          許。
  七、原告主張被告靖晟公司向被告友發公司、祐安公司承攬之系爭中港科技大樓新
      建工程已部分完工，惟被告友發公司、祐安公司積欠鉅額工程款未給付被告靖
      晟公司，固據證人劉振卿到庭證述：「經靖晟公司之協力廠商至今已完工進度
      總價約伍仟萬至壹億元」等語，原告亦聲請本院囑託臺灣省建築師公會臺中市
      辦事處鑑定被告靖晟公司已完成工作部分之工程造價，其結果計八千五百四十
      一萬三千二百六十八元，有前揭鑑定報告書可證。惟被告友發公司、祐安公司
      否認尚有積欠被告靖晟公司工程款，其抗辯合計共支付被告靖晟公司工程款一
      億八千七百九十八萬七千八百六十五元之事實，業據提出支付工程明細表四冊
      為證。原告未能舉證證明被告友發公司、祐安公司尚有積欠靖晟公司其他工程
      款之事實，其空言抗辯被告間關於終止工程合約，並稱其會算結果，被告友發
      公司及祐安公司未積欠被告靖晟公司工程款，均係通謀虛偽意表示云云，尚無
      可採。是原告依民法第二百四十二條之規定，代位靖晟公司靖求被告友發公司
      、祐安公司給付，並由原告代位受領，即無理由。
  八、綜上所述，原告依據承攬報酬請求權之法律關係，請求被告靖晟營造股份有限
      公司給付二百八十萬七千一百七十元（0000000＋250000＝0000000）及自起訴
      狀繕本送達翌日即九十年五月八日起至清償日止之法定遲延利息，為有理由，
      應予准許。其逾此部分之請求，並無理由，應予駁回。
  九、本件事證已臻明確，兩造其餘攻擊防禦方法及所舉證據，與本件判決結果均無
      影響，爰不逐一論述，附此敘明。
丙、據上論結：原告之訴為一部有理由，一部無理由，依民事訴訟法第三百八十五條
    第一項前段、第七十九條但書，判決如主文。
中　　　華　　　民　　　國　　九十一　　年　　　四　　　月　　 十九　　 日
                                      臺灣臺中地方法院民事第四庭
~B法  官　張恩賜
右正本證明與原本無異。
如對本判決上訴，須於判決送達後二十日內向本院提出上訴狀。
中　　　華　　　民　　　國　　九十一　　年　　　四　　　月　　 十九　　 日
~B法院書記官
